臺灣板橋地方法院刑事判決　　　　　　　99年度重訴字第44號
公　訴　人　臺灣板橋地方法院檢察署檢察官
被　　　告　許祈雄
選任辯護人　楊尚訓律師
上列被告因殺人案件，經檢察官提起公訴（99年度偵字第17290
號），本院判決如下：
    主  文
許祈雄殺人，處有期徒刑拾肆年。扣案之鐵鎚壹把沒收。
    事  實
一、許祈雄與林清吉係朋友關係，許祈雄因林清吉積欠借款遲未
    返還而心生不滿，於民國99年6 月11日上午10時15分許，將
    自備之鐵鎚1 把藏放於衣服內，前往林清吉位於臺北縣新莊
    市（現改制為新北市新莊區○○○路206 號住處向其催討借
    款，林清吉誤以為許祈雄僅是循例催討債務，不疑有他，遂
    開啟上開住處鐵捲門讓其進入（侵入住宅部分業經檢察官以
    99年度偵續字第717 號為不起訴處分），詎許祈雄向林清吉
    討債未果，即萌生殺人犯意，尾隨林清吉進入上開住處2 樓
    房間，趁林清吉不及防備之際，以腳踹林清吉臀部，使林清
    吉倒臥在床墊上，林清吉隨即起身欲抵抗，許祈雄即以棉被
    壓住林清吉身體，且其明知以鐵鎚朝人體致命要害之頭部揮
    砍會造成死亡之結果，仍持上開預藏之鐵鎚，接續朝林清吉
    之頭部揮砍多下，致林清吉受有右側顱骨凹陷性開放性骨折
    合併多處腦內出血等傷勢，許祈雄旋即逃離現場，林清吉則
    於下樓求救途中，因傷重而昏倒於上開住處1 樓客廳，嗣於
    同日中午12時20分許，林清吉之子林威宏自上開住處2 樓下
    樓後，見林清吉全身是血趴在1 樓樓梯口處，隨即撥打110
    報案，員警據報前往現場將林清吉送往亞東紀念醫院急救，
    於同日晚上11時46分許仍因傷重不治死亡。許祈雄為上開犯
    行後，旋於同日中午12時52分許，將上情告知里長吳東杉，
    吳東杉復聯絡議員助理張敏男，嗣於同日下午3 時許，於其
    犯罪未被有偵查犯罪職權之機關或公務員發覺前，由吳東杉
    、張敏男陪同許祈雄至臺北縣政府（現改制為新北市政府）
    警察局新莊分局自首上開殺人犯行並接受裁判，再經員警帶
    同許祈雄前往其住處，扣得上開行兇所用之鐵鎚1 把，始悉
    上情。
二、案經臺北縣政府警察局新莊分局報告臺灣板橋地方法院檢察
    署檢察官偵查起訴。
    理  由
壹、證據能力方面
一、證人即告訴人林威宏在警詢中之證述：
    按被告以外之人於審判外之言詞或書面陳述，除法律有規定
    者外，不得作為證據，刑事訴訟法第159 條第1 項定有明文
    。查證人林威宏於警詢中證述之證據能力，業經被告之辯護
    人於本院99年11月2 日準備程序中聲明異議（見本院卷第29
    、30頁），另查無合於刑事訴訟法第159 條之1 至159 條之
    4 所定傳聞證據得為證據之例外情形，是依刑事訴訟法第15
    9 條第1 項之規定，應認證人林威宏於警詢中之陳述無證據
    能力，不得直接作為認定犯罪事實存在之證據。
二、證人林威宏在偵查中之證述：
    按被告以外之人於審判外之言詞或書面陳述，除法律有規定
    者外，不得作為證據，刑事訴訟法第159 條第1 項定有明文
    ；次按被告以外之人於偵查中向檢察官所為之陳述，除顯有
    不可信之情況者外，得為證據，刑事訴訟法第159 條之1 第
    2 項著有規定，此係因上開偵查中向檢察官所為之陳述雖仍
    為審判外之陳述，但立法者衡量刑事訴訟法規定檢察官代表
    國家偵查犯罪、實施公訴，依法有訊問被告、證人、鑑定人
    之權，且實務運作時，偵查中檢察官向被告以外之人所取得
    之陳述，原則上均能遵守法律規定，不致違法取供，其可信
    性極高，為兼顧理論與實務為由，而對「被告以外之人於偵
    查中向檢察官所為之陳述」，例外規定除有顯不可信之情況
    者外，得為證據。本件證人林威宏於偵查中以證人身分向檢
    察官所為之證述並經具結（見99年度偵字第17290 號卷第11
    1 、112 、231 至233 頁），且證人林威宏於本院審理時已
    到庭就於偵查中所為之證述供被告及其辯護人詰問。是揆諸
    司法院大法官會議釋字第582 解釋意旨，對於被告之詰問權
    已有所保障，即已合於法定程序。另證人林威宏於偵查中既
    經具結願負偽證罪之刑事責任後方為證述，在證據能力方面
    可認其所為證述之真實性可獲初步之確保。是綜上所述，證
    人林威宏於偵查中經具結後向檢察官所為之證述，尚難認有
    「顯不可信」之情況，故有證據能力。
三、本件認定事實所引用之卷內其他卷證資料（包含人證與文書
    證據、物證等證據），並無證據證明係公務員違背法定程序
    所取得，且檢察官、被告及其辯護人於本院準備程序及審判
    期日時均表示無意見而不予爭執，且迄至言詞辯論終結前亦
    未再聲明異議，依刑事訴訟法第159 條之5 第1 項之規定，
    本件認定事實所引用之其他證據，均有證據能力。
貳、實體方面
一、上揭犯罪事實，業據被告於本院審理中坦承不諱，且經證人
    林威宏於偵查及本院審理時證述明確，並有亞東紀念醫院（
    乙種）診斷證明書1 紙、臺北縣政府警察局新莊分局搜索、
    扣押筆錄暨扣押物品目錄表1 份、林清吉簽發之本票5 紙、
    臺灣票據交換所退票理由單1 紙、案發現場採證照片36張、
    新莊分局轄內林清吉遭重傷害案初步勘察報告1 份、臺灣板
    橋地方法院檢察署相驗屍體證明書及檢驗報告各1 份、勘驗
    筆錄2 份、解剖照片43張、法務部法醫研究所（99）醫鑑字
    第0991102237號鑑定報告書1 份在卷可稽（見99年度相字第
    809 號卷第10、13至20、23至58、62、63、73至94、107 至
    112 頁、99年度偵字第17290 號卷第24頁），此外，復有鐵
    鎚1 把扣案可資佐證，足認被告自白核與事實相符，堪予採
    信。從而，本案事證明確，被告犯行堪予認定，應予依法論
    科。
二、核被告所為，係犯刑法第271 條第1 項之殺人罪。又被告於
    犯罪後，於其殺人犯行尚未被有偵查犯罪職權之機關或公務
    員發覺前，由里長吳東杉、議員助理張敏男陪同前往臺北縣
    政府警察局新莊分局自首，業據被告於警詢中敘述明確，復
    經證人吳東杉、張敏男、員警李中明於偵查中結證在卷（見
    99年度偵字第17290 號卷第181 至183 、203 、204 頁），
    本件亦無任何事證顯示在被告報案之前，偵查犯罪職權之機
    關或公務員已知被告殺人之事實，是被告確係於犯罪後，在
    該管公務員發覺前，向警方自首犯罪，並接受裁判，符合自
    首之要件，爰依刑法第62條前段規定，減輕其刑。爰審酌被
    告與被害人林清吉並無深仇大恨，僅因催討債務未果，即遽
    下殺機，持鐵鎚重擊被害人頭部，致被害人死亡，顯見其對
    於法律秩序及他人生命法益之漠視心態，且肇致被害人與家
    人天人永隔，對被害人家屬造成難以彌平之傷痛，又尚未與
    被害人家屬達成和解，兼衡其素行、智識程度、生活狀況，
    及犯罪後坦承犯行，自首接受裁判，已有悔悟之犯後態度等
    一切情狀，認檢察官求處無期徒刑尚嫌過重，爰量處如主文
    所示之刑，以示儆懲。扣案之鐵鎚1 把，係被告所有供為本
    案犯行所用之物，業據其供承在卷，爰依刑法第38條第1 項
    第2 款之規定，併予宣告沒收。至臺北縣政府警察局新莊分
    局另查扣被告所有之紅色外套1 件、黑色長褲1 件、襪子1
    雙、襯衫1 件，均係被告平日穿著之衣物，並非供本件犯罪
    所用或因犯罪所得之物，自無庸為沒收之諭知，附此敘明。
據上論斷，應依刑事訴訟法第299 條第1 項前段，刑法第271 條
第1 項、第62條前段、第38條第1 項第2 款，判決如主文。
本案經檢察官張慶林到庭執行職務。
中    華    民    國   100    年    3     月    31    日
                  刑事第十一庭  審判長法  官  李君豪
                                      法  官  何燕蓉
                                      法  官  錢衍蓁
上列正本證明與原本無異。
如不服本判決，應於判決送達後10日內敘明上訴理由，向本院提
出上訴狀 (應附繕本) ，上訴於臺灣高等法院。其未敘述上訴理
由者，應於上訴期間屆滿後20日內向本院補提理由書「切勿逕送
上級法院」。
                                      書記官  劉靜慧
中    華    民    國   100    年    4     月    6     日
附錄本判決論罪之法條：
中華民國刑法第271條第1 項
殺人者，處死刑、無期徒刑或10年以上有期徒刑。